---
title: "Aprendiendo a usar RStudio"
author: "Marco Antonio Oviedo Acevedo"
date: '25 de Mayo del 2022'
output: 
  html_document:
    toc: true
    toc_depth: 4
    toc_float: true
    collapsed: true
    smooth_scroll: true
    theme: journal
    highlight: kate
    df_print: paged
    code_folding: show
editor_options: 
  markdown: 
    wrap: 72
---

## PREPROCESAMIENTO DE DATOS

R Trabaja con diferentes librerias que contienen funciones especiales y
nos ayudan a simplificar el análisis y la creación de modelos además del
tratamiento de los datos

### INSTALACIÓN DE LIBRERIAS

Para instalar 1 libreria usaremos el comando
`install.packages("nombre_libreria")`

```{r}
# Intalar tidyverse

#install.packages("tidyverse")

tidyverse::tidyverse_logo() \# Logo de Tidyverse

library(tidyverse)

```

Por si no funciona algo

```{r}
library(readr) 
library(dplyr)

```

### ACCESOS A CARPETAS DE TRABAJO

Obtener Carpeta de trabajo

```{r}
getwd()
```

Establecer dirección de trabajo

podemos utilizar (\\) o (/)

```{r}
setwd("C:\\Users\\VICTOR\\Documents\\Curso de Rstudio")  # \\ Para que R sepa que es una direcci?n 
setwd("C:\\Users\\VICTOR\\Documents\\Curso de Rstudio\\Curso de Rstudio B?sico\\Clase 2")
setwd("C:/Users/VICTOR/Documents/Curso de Rstudio") # # \\ Para que R sepa que es una direcci?n
getwd()
```

### CARGA DE DATOS

Para cargar archivos usaremos la familia de funciones `read_xxx`

-   `read_table`: Lectura de archivos txt con delimitador tabulador
    ("\t")
-   `read_csv:` Lectura de archivos csv con delimitador coma (",")
-   `read_delim`: Lectura de archivos varios con diferentes
    delimitadores ("\t, \|, &, %")
-   `read_exce`l: Lectura de archivos excel
-   `read_fwf`: Lectura de archivos de ancho fijo

dir: Direcci?n del archivo que queremos cargar a R

col_names: True / False dependiendo si el archivo tiene nombres de columna 

col_types: Tipo de dato de cada columna 

na: Valores que R debemanejar como nulos 

delim: delimitador de columnas, solo para read_delim

sheet: Hoja que se desea cargar de excel, solo para read_excel


```{r}
base<- read_csv(".\\german_credit_data.txt")   #poner nombre del archivo por ejemplo read_xxx(".\\nombredelarchivo.xxx")
base        # Mostramos la base en consola
view(base)  # Mostramos la base de una forma mas amigable
```


### Atributos de un tibble
```{r}
head(base, 2)   # Muestra los primeros n elementos
tail(base, 3)   # Muestra los ?ltimos n elementos
view(tail(base, 3))  #Muestra de una manera m?s amigable los ultimos n elementos
colnames(base)  # Regresa Un vector con los nombres de columnas
spec(base)      # Estructura del tibble  coloca tambien el tipo de dato de nuestras columans
```


Tipos de datos que manejan los Tibble's (col_types)
*  col_logical()        [l]
*  col_integer()        [i]
*  col_double()         [d]
*  col_character()      [c]
*  col_date(format=" ") [D] # Formato R "%Y-%m-%d"  "2021-05-16"
*  col_time(format=" ") [t]
     Year: "%Y" (4 digits). "%y" (2 digits)
     Month: "%m" (2 digits), "%b" (abbreviated name), "%B" (full name).
     Day: "%d" (2 digits)
     04-may-2021   %d-%b-%Y   16/05/2021  %d/%m/%Y

     Hour: "%H" or "%I"para AM/PM
     Minutes: "%M"
     Seconds: "%S"
     AM/PM indicator: "%p"

     Shortcuts: "%D" = "%m/%d/%y", "%F" = "%Y-%m-%d", "%R" = "%H:%M", 
                       "%T" = "%H:%M:%S", "%x" = "%y/%m/%d"
*  col_factor(levels, ordered) # Levels= NULL -> R especifica el n?mero de clases del factor
*  col_skip()    # No carga la columna